臺灣基隆地方法院基隆簡易庭民事判決
110年度基簡字第199號
原      告  倪麗媛  
被      告  陳秉倫  




上列當事人間遷讓房屋等事件，經臺灣臺北地方法院以109年度
訴字第7944號裁定移送前來，本院於民國110年4月8日言詞辯論
終結，判決如下：
    主  文
被告應將門牌號碼基隆市○○區○○街○○○巷○○○○號四樓頂樓加蓋房
屋全部遷讓返還原告。
被告應給付原告新臺幣貳萬參仟捌佰捌拾元，及自民國一百零九
年七月一日起至遷讓返還前項房屋之日止，按月給付原告新臺幣
柒仟元。
訴訟費用新臺幣玖仟貳佰伍拾元由被告負擔。
本判決第一項得假執行。
本判決第二項前段得假執行；第二項後段於所命各期給付到期後
得假執行。
    事實及理由
壹、程序事項：
一、按訴狀送達後，原告不得將原訴變更或追加他訴。但有下列
    各款情形之一者，不在此限：二、請求之基礎事實同一者。
    三、擴張或減縮應受判決事項之聲明者，民事訴訟法第 255
    條第1 項第2、3款定有明文。原告起訴時原聲明：「(一)被
    告應將基隆市○○區○○街00巷0000號4樓房屋全部遷讓返還原
    告，並給付租金新臺幣（下同）23,000 元，及自民國109年
    6月1日起至遷讓之日止按月賠償7,000元。(二)另有108年11
    、12月電費880元及109年起電費按表另計。」嗣於110年4月
    8日言詞辯論期日變更聲明為：「被告應將門牌號碼基隆市○
    ○區○○街00巷0000號4樓頂樓加蓋房屋（下稱系爭房屋）全部
    遷讓返還原告，並給付租金23,000 元、電費880元，及自10
    9年7月1日起至遷讓之日止按月賠償7,000元。」核原告所為
    ，係補正系爭房屋之地址為「頂樓加蓋」、更正相當於租金
    之不當得利自「109年7月1日」起算、特定電費請求之範圍
    為880元，其請求之基礎事實既屬同一，且屬減縮應受判決
    事項之聲明，揆諸前揭規定，應予准許。
二、本件被告經合法通知，未於言詞辯論期日到場，核無民事訴
    訟法第386 條所列各款情形，爰依原告之聲請，由其一造辯
    論而為判決。
貳、實體事項：
一、原告主張：被告於108年7月1日與原告訂立租賃契約，向原
    告承租系爭房屋，兩造約定租期自 108年7月1日起至109年6
    月30日止，每月5日應付租金7,000元，被告另應給付原告押
    租金7,000元，上開押租金業經原告收訖無訛（下稱系爭租
    約）。詎系爭租約期限業已屆至，被告猶繼續占有系爭房屋
    ，受有相當於租金之利益，並致原告受有損害；且被告自
　　自109年2月起，即未依約繳付租金，迄兩造租期屆滿，尚欠
    原告租金23,000元【計算式：被告欠繳租金30,000元（即10
    9年2月尚欠部分租金2,000元、餘3至6月尚欠各月租金7,000
    元合計28,000元）－押租金7,000 元＝23,000元】，及租賃房
    屋所生之電費880元（即108年11至12月之電費880元）未付
    ，經原告多次催索，均未獲置理。為此，原告爰依系爭租約
    及不當得利之法律關係提起本件訴訟，請求被告將系爭房屋
    遷讓返還原告，並給付原告積欠之租金23,000元、電費880
    元，並自租期屆滿後之109年7月1日起至返還房屋之日止按
    月給付7,000元。並聲明：被告應將系爭房屋全部遷讓返還
    原告，並給付租金23,000 元、電費880元，及自109年7月1
    日起至遷讓之日止按月賠償7,000元。
二、被告未於言詞辯論期日到場，亦未提出書狀作任何聲明或陳
    述。
三、本院之判斷：
(一)原告主張之事實，業據其提出與所述相符之房屋租賃契約書
    房屋稅繳款書、土地及建物所有權狀、兩造LINE對話紀錄、
    存證信函、台灣電力公司108年11月、109年1月繳費通知單
    等件為證；且被告經合法通知，俱未到庭爭執，亦未提出書
    狀表明證據或有利於己之答辯以供審酌，本院綜合上開證據
    調查結果，自堪信原告之主張為真實。
(二)按稱租賃者，謂當事人約定，一方以物租與他方使用、收益
    ，他方支付租金之契約。承租人應依約定日期，支付租金；
    租賃定有期限者，其租賃關係，於期限屆滿時消滅。承租人
    於租賃關係終止後，應返還租賃物，民法第421 條第1項、
    第439 條前段、第450條第1項、第455條前段定有明文。次
    按無法律上之原因而受利益，致他人受損害者，應返還其利
    益。雖有法律上之原因，而其後已不存在者，亦同，民法第
    179 條著有規定。又租賃關係消滅後，承租人繼續占用租賃
    標的物，可能獲得相當於租金之利益，出租人因而受有不能
    使用收益之損害，顯亦侵害出租人之權利，此亦為社會通常
    之觀念（最高法院61年台上字第1695號判例意旨參照）。第
    按押租金之主要目的，在擔保承租人履行租賃債務及賠償損
    害之用，是於租賃關係消滅後，承租人如有欠租或其他債務
    不履行時，其所交付之押租金，發生「當然抵充」之效力，
    倘於抵充後，猶有餘額，始生返還押租金之問題（最高法院
    87年度台上字第1631號、77年度台上字第2213號、72年度台
    上字第4885號判決意旨參照）。經查，兩造所訂系爭房屋之
    租賃契約，於109年6月30日已屆滿，業如前述。職故，原告
    依上開規定請求被告遷讓返還系爭房屋，於法有據，應予准
    許。又兩造於108 年7月1日簽訂系爭租約，由被告向原告承
    租系爭房屋，雙方約定租金每月7,000 元，然租期屆至後，
    被告猶繼續占有系爭房屋，且被告自租期尚存之109 年2 月
    間起，即僅止繳交部分租金（2月份尚欠2,000元未付，其餘
    各月則未再付款），經原告以押租金7,000元予以抵充，被
    告迄今尚有租金23,000元未償（計算式：2,000元＋7,000元×
    4 個月－7,000元＝23,000元），兼參系爭租約第4條約定「電
    費另計；依獨立電表計費：5元/度…」第17條第1項明文「…
    水費、瓦斯費、網路和第四台收視費等因乙方居住使用本租
    賃房屋所生之雜項費用…由乙方負擔」，則系爭房屋108年11
    月、12月之電費880元，亦應由被告繳納，則原告現今本於
    系爭租約以及不當得利之法律關係，請求被告給付欠租以及
    電費總計23,880元（計算式：租金23,000元＋電費880元＝23,
    880元），併應自109 年7月1 日起至遷讓返還系爭房屋之日
    止，按月給付相當於租金之不當得利7,000 元，亦有理由，
    應予准許。
(三)綜上所述，原告依系爭租約及不當得利之法律關係，請求被
    告應將系爭房屋全部遷讓返還原告；被告應給付原告23,880
    元，且被告應自108年7月1日起至遷讓返還系爭房屋之日止
    ，按月給付原告7,000元，為有理由，均予准許。
四、本件係就民事訴訟法第 427條訴訟適用簡易程序所為被告敗
    訴之判決，應依同法第 389條第1項第3款之規定，依職權宣
    告假執行。
五、據上論結，本件原告之訴為有理由，依民事訴訟法第436 條
    第2 項、第385條第1項前段、第78條、第87條第1項、第389
    條第1項第3款，判決如主文。
中　　華　　民　　國　　110 　年　　4 　　月　　22　　日
                  基隆簡易庭  法  官  曹庭毓
以上正本係照原本作成。
如不服本判決，應於送達後20日內，向本院提出上訴狀並表明上
訴聲明（須按他造當事人之人數附繕本）。
如委任律師提起上訴者，應一併繳納上訴審裁判費。
中　　華　　民　　國　　110 　年　　4 　　月　　22　　日
                              書記官  黃婉晴